高雄高等行政法院裁定　　　　　　　　　　　　　　九十三年度訴字第七號
　　原　　　告　合作金庫銀行股份有限公司
　　代　表　人　甲○○
　　訴訟代理人　乙○○
　　被　　　告　屏東縣稅捐稽徵處
　　代　表　人　丙○○　處長
　　訴訟代理人　丁○○
　　　　　　　　己○○
　　　　　　　　戊○○
右當事人間因有關土地增值稅事件，原告不服屏東縣政府中華民國九十二年十一月七
日屏府行法字第０九二０一九三三六０號訴願決定，提起行政訴訟。本院裁定如左：
　　主  文
原告之訴駁回。
訴訟費用由原告負擔。
　　理  由
一、按原告之訴，有起訴不合程式或不備其他要件者，行政法院應以裁定駁回之，行
    政訴訟法第一百零七條第一項第十款定有明文。次按，人民提起課予義務訴訟，
    須有駁回之行政處分存在，且已經訴願程序為前提，此觀諸同法第五條第二項規
    定自明。而此所謂之行政處分，依訴願法第三條第一項及行政程序法第九十二條
    第一項規定，係指中央或地方機關就公法上具體事件所為之決定或其他公權力措
    施而對外直接發生法律效果之單方行政行為。是行政機關若以已有行政處分存在
    ，不得任意變更或撤銷為原因，明示或默示拒絕當事人請求，甚至在拒絕同時為
    先前處分添加理由者，均屬重覆處分，不生任何法律效果，自非上述所謂之行政
    處分（另參見吳庚，行政法之理論與實用，九十二年八月增訂八版，頁三三九；
    及最高行政法院九十二年度裁字第三五０號裁定意旨）。
二、本件訴外人李富榮所有坐落內埔鄉○○段八Ｏ三號土地，土地使用分區編定為一
    般農業區農牧用地，於民國（下同）九十一年十月二十三日（訴願決定誤載為二
    十八日）經臺灣屏東地方法院拍賣，由訴外人林漢章拍定，並按拍定價額計算漲
    價總數額，課徵土地增值稅在案；嗣原告於九十二年一月七日申請系爭土地改按
    八十九年一月二十八日土地稅法修正施行日當期之公告土地現值為原地價，計算
    漲價總數額，課徵土地增值稅，惟經被告查核系爭土地於八十九年一月二十八日
    土地稅法修正施行日有違章建物存在，遂以九十二年二月十八日屏稅潮分財字第
    Ｚ○○○○○○○○○號函否准原告所請。原告再於九十二年三月二十一日，就
    同一事件再向被告申請，並提供屏東縣政府核發容許使用證明及行政院農業委員
    會核發之畜牧場登記證等文件供核，仍經被告以九十二年四月七日屏稅潮分財字
    第Ｚ○○○○○○○○○號函否准原告所請。原告嗣於九十二年七月十五日向被
    告復行申請系爭土地應以八十九年一月二十八日土地稅法修正施行日當期之公告
    土地現值為原地價，被告仍以九十二年七月三十日屏稅潮分財字第Ｚ○○○○○
    ○○○○號函否准原告所請。原告不服，提起訴願，經訴願決定以訴願逾期為由
    不受理駁回，原告乃提起本件行政訴訟。本件原告起訴略以：（一）訴願決定以
    原告訴願逾期不受理駁回。然查，原處分函並無關於救濟期間之教示規定，按行
    政程序法第九十八條第三項規定，原告既於原處分函送達後一年內提起訴願，即
    無逾期可言。（二）系爭土地蓋有雞舍、工寮、水塔、水井馬達、飼料桶等設備
    ，係供與農業經營不可分離之設施，既經屏東縣政府核發容許使用證明予原所有
    權人李富榮於該農地上設置該等設備，系爭農業用地即無「違反作農業使用」之
    規定，且系爭農地亦經行政院農業委員會核發畜牧場登記證，經核符合畜牧法及
    畜牧法施行細則之規定，雖未申請雜項使用執照，亦與土地稅法第三十九條之二
    第四項「作農業使用之農業用地」不相牴觸。（三）又農業用地可否依土地稅法
    第三十九條之二第四項規定，課徵土地增值稅，乃屬事實認定問題，依財政部八
    十九年十一月八日台財稅字第Ｚ○○○○○○○○○號函，被告若主張該農地八
    十九年一月二十八日已非農用，應由被告舉證證明等語，而求為判決撤銷原處分
    及訴願決定，並求為被告作成系爭坐落屏東縣內埔鄉○○段八Ｏ三地號經臺灣屏
    東地方法院於九十一年十月二十三日拍定之土地，改按八十九年一月二十八日土
    地稅法修正施行日當期之公告土地現值為原地價課徵土地增值稅之行政處分。被
    告答辯則以：農業用地可否適用土地稅法第三十九條之二第四項規定，以土地稅
    法修正施行日當期之公告土地現值為原地價，計算漲價總數額，課徵土地增值稅
    。應視土地於八十九年一月二十八日土地稅法修正公布生效時是否符合「作農業
    使用之農業用地」之要件而定，系爭土地自六十七年十二月起即有建物存在，嗣
    後雖補具主管農政機關所核發容許使用證明，惟系爭土地於八十九年一月二十八
    日有違章建物。從而，原處分認事用法均無違誤等語，資為論據。而求為駁回原
    告之訴。
三、經查，本件原告於九十二年一月七日向被告申請系爭土地改按八十九年一月二十
    八日土地稅法修正施行日當期之公告土地現值為原地價，計算漲價總數額，課徵
    土地增值稅。經被告查核系爭土地於土地稅法修正施行日當時即有違章建物存在
    ，遂以九十二年二月十八日屏稅潮分財字第Ｚ○○○○○○○○○號函：「主旨
    ：貴行申請李富榮所有經法院拍賣坐落內埔鄉○○段八Ｏ三號土地，按八十九年
    一月二十八日土地稅法修正公布生效當期之土地公告現值為原地價課徵土地增值
    稅乙案，復如說明二，請查照。‧‧‧二、經查該筆土地上於八十九年一月仍有
    未編建物門牌之磚造工寮及竹造、鋼鐵造雞舍等違章建物，核與修正後土地稅法
    第三十九條之二第三項『農業用地作農業使用始得申請按該修正施行日當期之公
    告土地現值為原地價計課土地增值稅』規定不符，所請無法辦理，仍應依原核定
    一般稅率課徵土地增值稅。」等語，而駁回原告之申請（有該通知函影本附卷可
    稽）。是以，上開函文核其內容，乃被告駁回原告系爭土地改按八十九年一月二
    十八日土地稅法修正施行日當期之公告土地現值為原地價課徵土地增值稅之請求
    之通知，係被告就公法上具體事件所為，對外直接發生規制效果之公權力措施，
    自屬行政程序法第九十二條第一項暨訴願法第三條第一項之普通行政處分，如原
    告認該通知函違法並損害其權益，自應於該通知函送達後，循行政爭訟途徑謀求
    救濟，始為正辦。至被告前揭九十二年四月七日屏稅潮分財字第Ｚ○○○○○○
    ○○○號函及九十二年七月三十日屏稅潮分財字第Ｚ○○○○○○○○○號函（
    按即本件訴訟之程序標的），均係前開駁回之行政處分送達原告後，原告再行申
    請，而為被告以先前已有前揭九十二年二月十八日屏稅潮分財字第Ｚ○○○○○
    ○○○○號函，即有行政處分存在，不得任意變更或撤銷為原因，而拒絕原告請
    求之通知函，並未對外發生法律效果（有前揭通知函附卷可按）。故而，本件原
    告起訴執以爭執之上開被告九十二年七月三十日屏稅潮分財字第Ｚ○○○○○○
    ○○○號函應屬重覆處分，而非行政處分甚明。從而，原告就該非行政處分之說
    明函，依序提起訴願及本件課予義務訴訟，於法均難謂合。又參諸上開九十二年
    二月十八日屏稅潮分財字第Ｚ○○○○○○○○○號函之內容，並未有救濟期間
    之教示規定，乃依行政程序法第九十八條第三項規定，系爭行政處分訴願期間應
    自送達之日起延長為一年，是以本件原告係於九十二年八月八日提起訴願，固無
    訴願逾期之問題，然原告既非就系爭行政處分提起訴願，而係針對非行政處分之
    通知函加以爭執，已詳如前述，乃縱有訴願之形式，程序上亦難謂原告已合法提
    起訴願。再者，本院於九十三年三月十九日行準備程序時，經受命法官闡明原告
    有誤認行政處分，致對非行政處分訴願，並逕行提起課予義務訴訟，有起訴不合
    法之疑義時，亦經兩造於準備程序中表示無意見，有該次準備程序筆錄附卷可稽
    。揆諸上開論述，原告本件訴訟，因不具備課予義務訴訟之訴願前置程序要件，
    程序上顯非適法。訴願決定以原告訴願逾期為由不受理駁回，其理由雖與本院法
    律見解尚有不同，惟其結論則無二致，仍可予維持。是本件原告起訴為不備起訴
    要件，顯非合法，又無法補正，應予駁回。
四、據上論結，本件原告之訴為不合法，爰依行政訴訟法第一百零七條第一項第十款
    、第九十八條第三項前段，裁定如主文。
中　　　華　　　民　　　國    九十三　　年　  　三　　　月　　二十九　　日
                              高雄高等行政法院第三庭
                                          審判長法官    江 幸 垠
                                          法      官    戴 見 草
                                          法      官    林 石 猛
右為正本係照原本作成。
如不服本裁定，應於裁定送達後十日內以書狀敘明理由，經本院向最高行政法院提出
抗告（須按對造人數附具繕本）；並應預繳送達用掛號郵票六份（每份三十四元）。
中　　　華　　　民　　　國    九十三　　年　  　三　　　月　　二十九　　日
                                          法院書記官    李 建 霆
